【裁判字號】    98,訴,1796
【裁判日期】    980724
【裁判案由】    偽造有價證券等
【裁判全文】
臺灣臺中地方法院刑事判決              98年度訴字第1796號
公  訴  人  臺灣臺中地方法院檢察署檢察官
被      告  甲○○
                    押)
被      告  乙○○
                      號(
前列二人指
定辯 護 人  本院公設辯護人  戊○○
上列被告因偽造有價證券等案件，經檢察官提起公訴 (98年度偵
字第8138號)本院判決如下：
    主  文
甲○○共同行使偽造公文書，足以生損害於公眾及他人，累犯，
處有期徒刑貳年肆月。扣案如附表所之物及印文，均沒收。
乙○○共同行使偽造公文書，足以生損害於公眾及他人，處有期
徒刑壹年肆月。扣案如附表所之物及印文，均沒收。
    犯罪事實
一、甲○○曾於民國（下同）89年間因強盜、竊盜及贓物等案件
    ，分別經臺灣苗栗地方法院判處有期徒刑2年6月、1年8月及
    6 月，嗣均經上訴於臺灣高等法院臺中分院，惟又均撤回上
    訴確定；復於91年間因毒品危害防制條例等案件，分經臺灣
    桃園地方法院及臺灣苗栗地方法院分別判處有期徒刑8月及8
    月確定，上開5案件並經臺灣苗栗地方法院合併定應執行有
    期徒刑5年8月確定，甫於96年7月16日假釋付保護管束期滿
    ，執行完畢。詎猶不知悔改，夥同乙○○、真實姓名年籍不
    詳自稱「阿松」、「阿俊」、「王宗偉」、「大仔」等成年
    男子及其餘不詳姓名年籍之詐騙集團成員，共同基於單一之
    犯意，以行使偽造公文書、行使偽造特種文書、詐欺取財及
    冒充公務員行使職權之犯意聯絡，共同意圖為自己不法之所
    有，先由甲○○於98年3月25日上午與「阿松」相約在臺中
    市之朝馬站會合後，由「阿松」攜同甲○○至臺中市之某家
    樂福賣場拍照供偽造證件所需之照片，即於當日在台中市其
    所駕駛之小客車上，偽造職稱、姓名為「臺灣省法務部行政
    執行署監管科書記官李聰明」之不實「臺灣省法務部行政執
    行署」，屬於特種文書之識別證1張，在其上貼附甲○○之
    照片，並當場將該張偽造完成之證件交予甲○○使用，足以
    生損害於公眾及李聰明其人。再由自稱「阿松」者交付0000
    －000000號行動電話手機1支（含晶片卡）與甲○○聯絡，
    指示甲○○前往指定地點冒充公務員向詐欺被害人收取現款
    工作（即俗稱車手），乙○○亦受「阿俊」、「大仔」之指
    揮在現場監視被害人及把風之工作，甲○○、乙○○二人分
    別與自稱「阿松」、「阿俊」、「王宗偉」、「大仔」及其
    餘不詳姓名年籍之詐騙集團成員等人，共同基於上開犯罪手
    法之單一犯意，接續為以下之犯行：
（一）丙○○於98年3月25日上午10時許，在位於臺中市○區○○路3段2巷1弄17號住處，接獲上開詐騙集團成員冒名為
      「165防詐騙中心書記官李建成」打來之電話，偽稱丙○○之帳戶遭詐騙集團作為洗錢帳戶，將被凍結，為免影響
      丙○○使用其帳戶，故要求丙○○將其臺灣銀行帳戶內之
      新臺幣（下同）900餘萬元之三分之一，即300萬元領出後
      作為「公證費用」，並等候進一步通知，並致丙○○陷於
      錯誤後，丙○○果真前往銀行如數提領後返家等候。同日
      中午12時許，丙○○再接獲自稱「李建成」之詐騙集團成
      員電話，依其指示持該300萬元現金，前往位於臺中市○
      區○○路2段177-1號之「萊爾富便利超商」前，將該300
      萬元現金交予持偽造之前開識別證，並冒充臺灣省法務部
      行政執行署公務員，自稱「李聰明書記官」之甲○○，甲○○遂與「阿松」、「阿俊」、「王宗偉」、「大仔」、
      乙○○及其他詐騙集團成員共同詐得300萬元得逞，甲○○則當場交付由詐騙集團不詳姓名之人於不詳時、地偽造
      之98年3月25日「法務部行政凍結管制執行命令」公文書
      （其上蓋有偽造之「臺灣省臺北地檢署印」印文乙枚）及
      偽造之「請求暫緩執行凍結令申請書」一式二聯（其中一
      聯為「臺灣台北地方法院法院公證款收據」、一聯為「臺
      灣台北地方法院公證本票），其內容係載明丙○○涉有殺
      人買賣槍械及洗錢防制法等罪嫌，為請求暫緩執行凍結令
      於98年3月25日繳納法院公證款三百萬元，票號XＺ0000000
      00號，由法院公證官何永富出具法院公證款收據（含公證
      本票）影本1紙之公文書而行使之，均足以生損害於法務
      部、臺灣台北地方法院及丙○○。
（二）丙○○於同日下午1時許，亦在前開住處，再接獲自稱李
      建成之詐騙集團成員來電，其後並轉由自稱「陳檢察官」
      之同一詐騙集團成員接聽，再偽稱丙○○前開300萬元之
      公證費用仍不足解凍其帳戶，必須再提領183萬5001元後
      等候進一步通知，再致丙○○陷於錯誤後，前往銀行如數
      提領同額款項後返家等候。同日下午，丙○○隨即再接獲
      自稱「陳檢察官」之詐騙集團成員電話，依其指示持該18
      3萬5001元現金前往前開同一「萊爾富便利超商」前，將
      該183萬5001元現金交予持偽造之前開證件，並冒充臺灣
      省法務部行政執行署公務員，自稱「李聰明書記官」之甲○○，甲○○遂與「阿松」、「阿俊」、「王宗偉」、「
      大仔」、乙○○及其他詐騙集團成員共同詐得183萬5001
      元得逞，甲○○則當場交付由不詳之人於不詳時、地偽造
      之「請求暫緩執行凍結令申請書」一式二聯（其中一聯為
      「臺灣台北地方法院法院公證款收據」、一聯為「臺灣台
      北地方法院公證本票），其內容係載明丙○○涉有殺人買
      賣槍械及洗錢防制法等罪嫌，為請求暫緩執行凍結令於98
      年3月25日繳納法院公證款183萬5001元，票號同前，由法
      院公證官何永富出具法院公證款收據（含公證本票）影本
      1紙之公文書而行使之，均足以生損害於臺灣台北地方法
      院及丙○○。
（三）丙○○於同日下午3時許，亦在前開住處，再接獲自稱「
      陳檢察官」之詐騙集團成員來電，再偽稱丙○○必須將同
      一帳戶內所餘之480萬元全數領出後等候進一步通知，再
      致丙○○陷於錯誤後，前往銀行如數提領後返家等候。同
      日下午，丙○○隨即再接獲該自稱「陳檢察官」之詐騙集
      團成員電話，依其指示持該480萬元現金前往前開同一「
      萊爾富便利超商」前，將該480萬元現金交予冒充法院公
      務員，自稱「王宗偉公證官」之同一詐騙集團不詳成員，
      甲○○遂與「阿松」、「阿俊」、乙○○及其他詐騙集團
      成員共同詐得480萬元得逞，該自稱「王宗偉」之詐騙集
      團成員則當場交付由不詳之人於不詳時、地偽造之「請求
      暫緩執行凍結令申請書」一式二聯（其中一聯為「臺灣台
      北地方法院法院公證款收據」、一聯為「臺灣台北地方法
      院公證本票），其內容係載明丙○○涉有殺人買賣槍械及
      洗錢防制法等罪嫌，為請求暫緩執行凍結令於98年3月25
      日繳納法院公證款480萬元，票號同前，由法院公證官何
      永富出具法院公證款收據（含公證本票）影本1紙（其上
      並蓋有偽造之「臺灣省臺北地檢署印」印文二枚）之公文
      書而行使之，均足以生損害於臺灣台北地方法院及丙○○
      。
（四）丙○○於翌日（即同年月26日）上午8時30分許，自行撥
      打內政部警政署165反詐騙專線，經該接聽該專線之公務
      員告知丙○○已遭詐騙，丙○○遂在該公務員建議下向臺
      中市警察局第三分局報案，並配合警方人員指示誘捕詐騙
      集團成員。適丙○○於同日上午9時許，在前開住處，未
      料再接獲前開自稱「陳檢察官」之詐騙集團成員來電，再
      偽稱丙○○必須將另一帳戶內之650萬元全數領出後等候
      進一步通知，此時丙○○雖已知來電者為詐騙集團成員，
      致未陷於錯誤後，惟仍依警方指示前往銀行如數提領後返
      家等候，同日上午，丙○○隨即再接獲同一詐騙集團成員
      電話，依配合警方指示持該650萬元現金前往前開同一「
      萊爾富便利超商」前，惟該自稱「陳檢察官」之詐騙集團
      成員復致電丙○○要求交款地點改為位於臺中市○區○○
      路77號之臺中監理站前，同日上午11時30分許，甲○○前
      往取款，遂為埋伏員警順利逮捕，警方並同時查獲及逮捕
      駕駛車牌號碼6087－HS號，始終在一旁監視丙○○交款狀
      況、接應甲○○及適時回報犯罪集團成員「阿俊」之乙○○。警方並在甲○○身上扣得(1)偽造之「請求暫緩執行凍
      結令申請書」一式二聯（其中一聯為「臺灣台北地方法院
      法院公證款收據」、一聯為「臺灣台北地方法院公證本票
      ），其內容係載明丙○○涉有殺人買賣槍械及洗錢防制法
      等罪嫌，為請求暫緩執行凍結令於98年3月2６日繳納法院
      公證款650萬元，票號同前，由法院公證官何永富出具法
      院公證款收據（含公證本票）影本1紙之公文書，均足以
      生損害於臺灣台北地方法院及丙○○、(2)偽造之「臺灣省
      法務部行政執行署李聰明書記官」之識別證1張、(3)偽造
      之「臺灣省臺北地檢署印」、「臺灣省臺中地檢署印」之
      印章各1枚、(4)甲○○所有聯絡用0000-0 00000號行動電
      話手機1支（含晶片）、印泥1盒、(5)現金650萬元（已由
      丙○○領回）、(6)及在乙○○之身上或前開車輛上，扣得
      「阿俊」所有交付予乙○○聯絡用行動電話手機10支（門
      號為0000000000、0000000000、0000000000、0000000000
      、0000000000、0000000000、0000000000、0000000000、
      0000000000、0000000000號，均含門號晶片）等。
二、案經臺中市警察局第三分局報告臺灣臺中地方法院檢察署檢
    察官偵查起訴。
    理  由
一、按被告以外之人於審判外之言詞或書面陳述，除法律有規定
    者外，不得作為證據；又被告以外之人於審判外之陳述，雖
    不符合同法第159條之1至第159條之4之規定，但經當事人於
    審判程序同意作為證據，法院審酌該言詞陳述或書面陳述作
    成時之情況，認為適當者，亦得為證據。當事人、代理人或
    辯護人於法院調查證據時，知有第159條第1項不得為證據之
    情形，而未於言詞辯論終結前聲明異議者，視為有前項之同
    意，刑事訴訟法第159條第1項及第159條之5分別定有明文。
    本判決下列所引用之各該被告以外之人於審判外之陳述（包
    含書面陳述），雖屬傳聞證據，惟當事人於本院審判期日中
    表示同意作為證據方法而不予爭執，本院審酌上開證據資料
    製作時之情況，尚無違法不當及證明力明顯過低之瑕疵，亦
    認為以之作為證據應屬適當。揆諸前開規定，爰依刑事訴訟
    法第159條之規定，認前揭證據資料均有證據能力，先予敘
    明。
二、上揭犯罪事實，已據被告甲○○及乙○○分別於警訊及偵、
    審中均坦承不諱，核與被害人丙○○警詢及檢察官偵查中之
    證述情節大致相符，復有偽造之「臺灣省法務部行政執行署
    李聰明書記官」之識別證1張、偽造之「臺灣省臺北地檢署
    印」、「臺灣省臺中地檢署印」之印章各1枚、偽造之「法
    務部行政凍結管制執行命令」1紙、偽造之「請求暫緩執行
    凍結令申請書」一式二聯（其中一聯為「臺灣台北地方法院
    法院公證款收據」、一聯為「臺灣台北地方法院公證本票」
    面額分別為300萬元、183萬5001元、480萬元及650萬元）4
    紙、甲○○所有聯絡用0000-000000號行動電話手機1支（含
    門號晶片）、印泥1盒、現金650萬元贓物領據1紙。另在被
    告乙○○之身上或前開車輛上，扣得「阿俊」所有交付予乙○○聯絡用行動電話手機10支（門號為0000000000、000000
    0000、0000000000、0000000000、0000000000、0000000000
    、0000000000、0000000000、0000000000、00000000 00號
    ，均含門號晶片）及犯罪現場與贓證物照片共10張等在卷可
    證。再按共同正犯之成立，祇須具有犯意之聯絡，行為之分
    擔，既不問犯罪動機起於何人，亦不必每一階段犯行，均經
    參與。共同實行犯罪行為之人，在合同意思範圍內，各自分
    擔犯罪行為之一部，相互利用他人之行為，以達其犯罪之目
    的者，即應對於全部所發生之結果，共同負責；共同正犯間
    ，非僅就其自己實行之行為負其責任，並在犯意聯絡之範圍
    內，對於他共同正犯所實行之行為，亦應共同負責；又共同
    正犯不限於事前有協議，即僅於行為當時有共同犯意之聯絡
    者亦屬之，且表示之方法，不以明示通謀為必要，即相互間
    有默示之合致亦無不可（最高法院97年台上字第2517號判決
    意旨參照）。又共同正犯之意思聯絡，原不以數人間直接發
    生者為限，即有間接之聯絡者，亦包括在內。如甲分別邀約
    乙、丙犯罪，雖乙、丙間彼此並無直接之聯絡，亦無礙於其
    為共同正犯之成立（最高法院77年台上字第2135號判例意旨
    參照）。本件被告甲○○、乙○○2人係詐騙集團之成員，
    被告甲○○係擔任現場取款工作（即俗稱車手），被告乙○○係擔任現場監控被害人及把風工作，此已據被告等二人供
    明在卷。且就該集團係以行使偽造服務證、公文書，冒充公
    務員行使職權，以取信被害人詐騙財物之行為，知之甚詳，
    顯係與其他詐騙集團成員，有各自分擔犯罪行為之一部分，
    分工合作並相互利用他人之行為以達犯罪目的，其縱使未親
    自行使偽造服務證、公文書、冒充公務員行使職權而實施詐
    術，且僅與部分共犯有所謀議聯繫，亦應對於全部所發生之
    結果，共同負責，其就行使偽造服務證、公文書、冒充公務
    員行使職權而實施詐術等罪，與前述詐騙集團成員屬共同正
    犯甚明，自應共同負其責任。是被告乙○○固非參與全部犯
    行，惟其與其他詐欺集團之成員間就其所參與之部分顯具犯
    意之聯絡及行為之分擔，則被告乙○○當無解於刑法共犯之
    責。是被告乙○○所指定辯護人為被告乙○○辯稱：被告乙○○於98年3月26日為警查獲當日至現場參與監控被害人丙○○之客觀舉動，但依卷存證據尚無法證明被告乙○○就先
    前就被告甲○○與其他詐騙集團成員間所進行之詐欺等犯行
    ，亦應負共犯責任云云，要屬卸責之詞，上開部分所辯尚不
    足採。綜上所述，本件事證明確，被告等二人前揭犯行均堪
    以認定。
三、論罪科刑部分：
(一)按「刑法上所謂公印或公印文，係專指表示公署或公務員資
    格之印信而言，即俗稱大印與小官章及其印文」（最高法院
    六十九年度臺上字第六九三號判例意旨參照）；「至其形式
    凡符合印信條例規定之要件而製頒，無論為印、關防、職章
    、圖記，如足以表示其為公務主體之同一性者，均屬之」（
    最高法院八十九年度臺上字第三一五五號判決意旨參照）。
    再按「刑法第二百十八條第一項所謂公印，係指公署或公務
    員所用之印信而言，否則即為普通印章，經本院著有先例。
    本件原判決事實第二項認定上訴人所偽造之『台灣北區電信
    管理局』印章，在主文及理由欄均論斷係偽造公印，惟按該
    局之全銜係『交通部台灣北區電信管理局』，二者尚非一致
    ，所偽刻之印章，能否稱為該局之公印，揆諸上開判例意旨
    ，非無斟酌餘地」（最高法院八十四年度臺上字第六一一八
    號判決意旨參照）。本案係偽造「臺灣省臺北地檢署印」及
    「臺灣省臺中地檢署印」印章，惟二者機關正確全銜分係「
    臺灣臺北地方法院檢察署印」及「臺灣臺中地方法院檢察印
    」，足見該偽造之印章既均非依印信條例規定、由上級機關
    所製發、表示公署資格之印信，揆諸前開說明，自非公印，
    而僅屬普通印章；是本案偽造之「法務部行政凍結管制執行
    命令」公文書上蓋用之「臺灣省臺北地檢署印」、偽造之「
    請求暫緩執行凍結令申請書」一式二聯（其中一聯為「臺灣
    台北地方法院法院公證款收據」、一聯為「臺灣台北地方法
    院公證本票」，請求暫緩執行凍結令於98年3月25日繳納法
    院公證款480萬元，票號同前，其上並蓋有偽造之「臺灣省
    臺北地檢署印」印文二枚，自非公印文。
(二)再按「刑法上偽造文書罪，係著重於保護公共信用之法益，
    即使該偽造文書所載名義製作人實無其人，而社會上一般人
    仍有誤信其為真正文書之危險，仍難阻卻犯罪之成立，況上
    訴人所偽造之機關現仍存在，其足生損害於該機關及被害人
    ，了無疑義」（最高法院54年度臺上字第140號判例意旨參
    照）；又刑法上所稱之「公文書」，係指公務員職務上製作
    之文書，與其上有無使用「公印」無涉；若由形式上觀察，
    文書之製作人為公務員，且文書之內容係就公務員職務上之
    事項所製作，即令該偽造之公文書上所載製作名義機關不存
    在，或該文書所載之內容並非該管公務員職務上所管轄，然
    社會上一般人既無法辨識而仍有誤信為真正之危險，仍難謂
    非公文書。本案偽造之98年3月25日「法務部行政凍結管制
    執行命令」1紙，其上所蓋用之印文為「臺灣省臺北地檢署
    印」，雖非公印文，已如前述，惟其上載有承辦檢察官何永
    富及書記官李建成之姓名，且係就被害人丙○○涉有洗錢防
    制法等罪名，依法凍結被害人丙○○之財產等命令等情，自
    有表彰該等公署公務員本於職務而製作之意思，縱該等文書
    所載製作名義人係屬虛構，且其上亦未蓋用機關印信，亦屬
    公文書。
(三)又按本票之發票行為為要式行為，發票人應於本票上簽名蓋
    章，發票行為始告完成而發生效力。此觀票據法第120條第1
    項、第6條之規定自明。又支（本）票為有價證券，支票上
    權利之移轉及行使，與其占有支票間，有不可分離之關係，
    一旦喪失占有，即不得享有支票上之權利，故支票原本有其
    不可替代性。從而，以影印方式偽造支票，因其支票影印本
    不發生能據以移轉或行使支票上權利之效果，故難認為偽造
    支票之行為，此與一般文書之影本與原本有相同之效果者不
    同（最高法院96年度臺上字第2917號判決意旨參照）。本件
    被告甲○○持偽造犯罪事實欄一、（一）（二）（三）（四
    ）所示之「請求暫緩執行凍結令申請書」，其中有一聯為「
    臺灣台北地方法院公證本票」，以上「公證本票」合計4紙
    ，除其中如犯罪事實欄一、之（三）所示1紙蓋有偽造之「
    臺灣省臺北地檢署印」印文外，其餘均未有發票人之簽名蓋
    章，是上開4紙本票，難認係有效之票據。且上開4紙本票均
    係影印本，亦不生票據法上之效力。故本件被告等與其所屬
    之詐騙集團以影印傳真方式偽造上開本票4紙，自不構成刑
    法第201條第1項之偽造有價證券罪。惟查本件被告甲○○持
    偽造如犯罪事實欄一、之（一）（二）（三）（四）所示之
    「請求暫緩執行凍結令申請書」計4紙，係一式二聯（其中
    一聯為「臺灣台北地方法院法院公證款收據」、一聯為「臺
    灣台北地方法院公證本票」），本院核其內容係載明丙○○
    涉有殺人買賣槍械及洗錢防制法等罪嫌，為請求暫緩執行凍
    結令分別於98年3月25日及3月26日繳納法院公證款，依序為
    300萬元、183萬5001元、480萬元、650萬元，並由法院公證
    官何永富出具法院公證款收據（含公證本票）交由被害人收
    執，從「請求暫緩執行凍結令申請書」一式二聯整体觀察，
    依前揭公文書之定義，自有表彰臺灣台北地方法院所屬公務
    員本於職務而製作之意思，縱該等文書所載製作名義人係屬
    虛構，且其上亦未蓋用機關印信，亦屬公文書。被告等持上
    開偽造之「請求暫緩執行凍結令申請書」行使，均足以生損
    害於法務部、臺灣台北地方法院及丙○○，核係犯刑法第21
    6條、第211條之行使偽造公文書罪。本件公訴人認被告等上
    開所為係犯刑法第201條第1項之偽造有價證券罪，此部分起
    訴法條，已有未洽，應予變更，合先敘明。
(四)核被告甲○○、乙○○二人所為，係犯刑法第216條、第211
    條之行使偽造公文書罪（1次行使偽造「法務部行政凍結管
    制執行命令」及4次行使「請求暫緩執行凍結令申請書」一
    式二聯部分），刑法第216條、第212條行使偽造特種文書罪
    （3次行使偽造「臺灣省法務部行政執行署書記官李聰明」
    識別證部分），刑法第158條第1項之冒充公務員行使職權罪
    （4次分別由被告甲○○及自稱「王宗偉」分別冒充李聰明
    書記官及「王宗偉公證官」部分）及刑法第339條第1項之詐
    欺取財罪（4次向被害人丙○○詐取財物，其中第4次雖屬未
    遂形態，但因屬接續犯，應以既遂犯一罪論）。被告甲○○
    、乙○○二人偽造臺灣省臺北地檢署印」及「臺灣省臺中地
    檢署印」印章、印文（非公印文，已如前述）係偽造公文書
    之階段行為，且偽造公文書、特種文書之低度行為，應為行
    使之高度行為所吸收，均不另論罪。又被告甲○○、乙○○
    2人與與自稱「阿松」、「阿俊」、「王宗偉」、「大仔」
    及其餘不詳姓名年籍之詐騙集團成員等人間，就所犯上開4
    罪均具犯意聯絡及行為分擔，均為共同正犯。本件被告甲○○、乙○○與其他詐騙集團成員係基於單一之犯意，以行使
    偽造公文書、特種文書，並冒充公務員向被害人丙○○多次
    詐取財物，所犯上開四罪形態上固屬多次，被害人同一，且
    不論侵害之法益分屬個人法益、社會法益或國家法益，犯罪
    時間、地點又密接，顯難強予分割，應得視為接續犯行，均
    包括的論以一罪。公訴人認除所犯詐欺罪部分，應論以接續
    犯外，其餘各罪應依數罪併罰，其所執見解已有歧異且不週
    延，似有未洽。又查95年7月1日修正施行之刑法刪除牽連犯
    之立法理由稱：目前實務上以牽連犯予以處理之案例，在適
    用上得視其具體情形，論以想像競合犯等語，且自然行為概
    念之一行為，原經法律評價為二以上之行為，且認有牽連關
    係而依牽連犯規定從一重處斷者，於牽連犯廢除施行後，宜
    改評價為單一行為，始合乎社會之通念。被告甲○○、乙○○等2人與其他詐欺集團成員共同持偽造之公文書及特種文
    書、冒用公務員身分向被害人詐騙存款行為，就一般社會通
    念，咸認只有一個行使偽造之公文書及特種文書、冒用公務
    員身分向被害人詐騙存款行為，然在法律評價上，實務上原
    認被告有行使偽造公文書行為及詐欺取財行為之二行為（認
    詐欺取財與僭行公務員職權係一行為），復認二行為間有牽
    連關係，而應依牽連犯從一重罪處斷，立法將牽連犯規定刪
    除，並於95年7月1日施行，若猶將之評價為法律犯罪概念之
    二行為，而予以併合處罰，勢難以契合人民的感情，自宜改
    認被告等2人與其他詐騙集團之成員，係出於一個犯意，實
    行一個犯罪行為，而侵害國家法益、社會法益及個人法益，
    該當於行使偽造公文書、特種文書、僭行公務員職權、詐欺
    取財之4個犯罪構成要件，即一行為觸犯數罪名，而依想像
    競合犯論以刑法第216條、第211條行使偽造公文書罪，公訴
    人起訴書認應分論併罰，尚有未洽。又被告甲○○曾於89年
    間因強盜、竊盜及贓物等案件，分經臺灣苗栗地方法院判處
    有期徒刑2年6月、1年8月及6月，嗣均經上訴於臺灣高等法
    院臺中分院，惟又均撤回上訴確定；復於91年間因毒品危害
    防制條例等案件，分經臺灣桃園地方法院及臺灣苗栗地方法
    院分別判處有期徒刑8月及8月確定，上開案件並經臺灣苗栗
    地方法院合併定應執行有期徒刑5年8月確定，甫於96年7月
    16 日假釋付保護管束期滿，執行完畢，此有台灣台中地方
    法院檢察署刑案資料查註紀錄表及台灣高等法院被告前案紀
    錄表在卷可按，被告甲○○於前開刑之執行完畢5年內，故
    意再犯本件有期徒刑以上之罪，應依累犯規定加重其刑。爰
    審酌被告甲○○、乙○○二人之前科、素行，正值青壯盛年
    ，卻不思以正途取財，竟夥同其他詐騙集團成員假借司法機
    關之名，利用被害人丙○○對司法案件偵辦程序不熟悉之機
    會，多次冒充公務員，施用詐術騙取被害人之財物高達9百
    63萬餘元，手段惡劣，所生危害甚鉅，其中被告甲○○係實
    際參與主要犯行，惡性非輕，另被告乙○○係擔任監視被害
    人及現場把風工作，且彼二人犯後均未能賠償被害人之損害
    及犯後均能坦承犯行等一切情狀，分別量處如主文所示之刑
    ，以資懲儆。
四、沒收部分：
(一)本案偽造之附表編號2所示「臺灣省臺北地檢署印」及「臺
    灣省臺中地檢署印」印章各1枚，雖非公印，但仍屬偽造之
    一般印章，依刑法第219條規定，不問屬於犯人與否，均應
    以宣告沒收之。
(二)被告等二人與共犯共同偽造如犯罪事實欄一、所示之「法務
    部行政凍結管制執行命令」1紙及「請求暫緩執行凍結令申
    請書」一式二聯計4紙等公文書，雖為犯本罪所用之物，惟
    均業經被告甲○○提出向被害人行使而交付予被害人，已非
    被告等所有，爰不予宣告沒收。然其上偽造如附表編號3及
    4所示「臺灣省臺北地檢署印」印文計3枚，依刑法第219條
    規定，不問屬於犯人與否，均應以宣告沒收之。
(三)扣案如附表編號1偽造之「臺灣省法務部行政執行署李聰明
    書記官」之識別證1張、編號5所示0000-000000號行動電話
    手機1支（含門號晶片）及印泥1盒、編號6行動電話手機10
    支（門號分別為0000000000、0000000000、0000000000、
    0000000000、0000000000、0000000000、0000 000000、
    0000000000、0000000000、0000000000號，均含門號晶片）
    等物，分別係由被告甲○○及乙○○所提出且屬本件共犯所
    有，供犯罪所用之物，此情已據被告甲○○及乙○○２人供
    明在卷，依刑法第38條第1項第2款規定，宣告沒收。至另扣
    案之0000-000000行動電話1支（含門號晶片）、筆記本1本
    及現金4萬7300元（現金如係犯詐欺罪所得，因其所有權不
    屬於被告，即不在得沒收之列），尚無證據足以證明與本件
    犯罪有關連，爰不予宣告沒收，併此敘明。
據上論結，應依刑事訴訟法第第299條第1項前段、第300條，刑
法第28條、第158條第1項、第216條、第211條、第212條、第339
條第1項、第55條、第47條第1項、第219條、第38條第1項第2款
，刑法施行法第1條之1，判決如主文。
本案經檢察官丁○○到庭執行職務。
中    華    民    國    98    年    7     月    24    日
                  刑事第四庭  審判長法  官
                                    法  官
                                    法  官
以上正本證明與原本無異。
如不服本判決，應於收受送達後10日內向本院提出上訴書狀，其
未敘述上訴之理由者並得於提起上訴後10日內向本院補提理由書
（均須按他造當事人之人數附繕本）「切勿逕送上級法院」。
                                      書記官
中    華    民    國    98    年    7     月    24    日
附錄：本案論罪科刑法條全文
中華民國刑法第158條第1項
（僭行公務員職權罪）
冒充公務員而行使其職權者，處3年以下有期徒刑、拘役或5百元
以下罰金。
中華民國刑法第211條
（偽造變造公文書罪）
偽造、變造公文書，足以生損害於公眾或他人者，處1年以上7
年以下有期徒刑。
中華民國刑法第212條
（偽造變造特種文書罪）
偽造、變造護照、旅券、免許證、特許證及關於品行、能力服務
或其他相類之證書、介紹書，足以生損害於公眾或他人者，處1
年以下有期徒刑、拘役或3百元以下罰金。
中華民國刑法第216條
（行使偽造變造或登載不實之文書罪）
行使第210條至第215條之文書者，依偽造、變造文書或登載不實
事項或使登載不實事項之規定處斷。
中華民國刑法第339條第1項
（普通詐欺罪）
意圖為自己或第三人不法之所有，以詐術使人將本人或第三人之
物交付者，處5年以下有期徒刑、拘役或科或併科1千元以下罰金
。
        附   表
１、偽造之「臺灣省法務部行政執行署李聰明書記官」之識別證
    1張。
２、偽造之「臺灣省臺北地檢署印」及「臺灣省臺中地檢署印」
    印章各1枚。
３、偽造「法務部行政凍結管制執行命令」公文書上蓋有偽造之
    「臺灣省臺北地檢署印」印文乙枚。
４、偽造之「請求暫緩執行凍結令申請書」一式二聯（其中一聯
    為「臺灣台北地方法院法院公證款收據」、一聯為「臺灣台
    北地方法院公證本票」，其內容係於98年3月25日繳納法院
    公證款480萬元，其上並蓋有偽造之「臺灣省臺北地檢署印
    」印文2枚。
５、0000-000000號行動電話手機1支（含門號晶片）及印泥1盒
    。
６、行動電話手機10支（門號分別為0000000000、0000000000、
    0000000000、0000000000、0000000000、0000000000、0000
    000000、0000000000、0000000000、0000000000號，均含門
    號晶片）。


司法院資訊處製作；財團法人民間司法改革基金會備份。
